臺灣高等法院臺南分院刑事判決
109年度上訴字第1528號
上  訴  人  臺灣嘉義地方檢察署檢察官
被      告  林威佑
指定辯護人  嚴天琮律師
上列上訴人因被告毒品危害防制條例案件，不服臺灣嘉義地方法
院109年度訴字第583號中華民國109年10月29日第一審判決（起
訴案號：臺灣嘉義地方檢察署109年度偵字第5028號），提起上
訴，本院判決如下：
    主  文
原判決關於罪刑部分撤銷。
林威佑共同販賣第三級毒品未遂，處有期徒刑壹年拾月。
其他（沒收部分）上訴駁回。
    犯罪事實
一、林威佑明知4-甲基甲基卡西酮（Mephedrone）、3,4-亞甲基
    雙氧苯基乙基胺丁酮（Eutylone，起訴書誤載為Eutylonet
    ）均係毒品危害防制條例所規定之第三級毒品，硝西泮（Ni
    trazepam）為毒品危害防制條例所規定之第四級毒品，均不
    得販賣，仍與真實姓名不詳之成年男子（下稱甲男）意圖營
    利，共同基於販賣第三級毒品、第四級毒品之犯意聯絡，先
    由林威佑於民國109年5月底，以其所有之0000000000號行動
    電話與甲男聯絡，商談合作販賣毒品事宜，相約於同年6月1
    日某時，在不詳地點見面，由甲男交付其所有之0000000000
    號行動電話（下稱工作機），及含4-甲基甲基卡西酮、3,4-
    亞甲基雙氧苯基乙基胺丁酮、硝西泮成分之毒品咖啡包5包
    給林威佑，約定林威佑販售出咖啡包1包，可獲得新臺幣（
    下同）100元之報酬，由林威佑以工作機聯結網際網路，於
    同年6月2日13時47分許，以微信通訊軟體暱稱「STARBUCKS
    星巴克暫休」，利用廣播助手傳送廣告給不特定之人，以毒
    品咖啡包1包500元、5包2,000元、10包3,500元之價格，對
    外兜售毒品咖啡包。嗣嘉義縣警察局○○分局○○分駐所巡官兼
    副所長許○○於執行網路巡邏時，發現林威佑所傳送之上開廣
    告，察覺有異，於同年6月3日0時44分許起，以微信與林威
    佑聯繫，約定以5包毒品咖啡包2,000元之價格進行交易，並
    相約於址設嘉義市○區○○路000號之統一超商○○門市前見面，
    林威佑駕駛車牌號碼000-0000號自用小客車前往現場，於同
    日13時50分許，許○○前往現場，進入林威佑上開車內副駕駛
    座，林威佑交付毒品咖啡包5包給許○○，許○○交付2,000元給
    林威佑後，即當場表明身分，當場將林威佑逮捕，除扣得上
    開價金（嗣經許○○領回）外，並扣得上開毒品咖啡包5包、
    行動電話2支，及其所有供預備販賣毒品所用之電子磅秤1個
    。
二、案經嘉義縣警察局水上分局報告臺灣嘉義地方檢察署檢察官
    偵查起訴。
    理  由
壹、證據能力部分：
一、按被告以外之人於審判外之陳述，雖不符刑事訴訟法第159
    條之1至第159條之4之規定，而經當事人於審判程序同意作
    為證據，法院審酌該言詞陳述或書面陳述作成時之情況，認
    為適當者，亦得為證據；當事人、代理人或辯護人於法院調
    查證據時，知有第159條第1項不得為證據之情形，而未於言
    詞辯論終結前聲明異議者，視為有前項之同意，刑事訴訟法
    第159條之5第1項、第2項定有明文。本判決所引用具傳聞證
    據性質之供述證據部分，檢察官及被告之辯護人於本院審判
    期日均同意有證據能力（見本院卷第64頁），而被告於本院
    審理中經合法傳喚無正當理由未到庭，但其於原審準備程序
    經提示後均同意有證據能力（見原審卷第76頁），於原審審
    判程序則均表示無意見（見原審卷第115至119頁），且未於
    本案言詞辯論終結前具狀聲明異議，本院審酌該等被告以外
    之人審判外陳述作成時之情況，並無不能自由陳述之情形，
    亦無顯不可信之情狀，且未見有何違法取證或其他瑕疵，而
    與待證事實具有關聯性，本院認為以之作為證據應屬適當，
    自均得作為證據。
二、另本件所引用卷內非供述證據性質之證據資料，則均無證據
    證明係公務員違背法定程序所取得，亦無顯有不可信之情況
    ，且均經本院於審理期日提示而為合法調查，依刑事訴訟法
    第158條之4規定之反面解釋，亦應有證據能力。
貳、實體部分：
一、認定犯罪事實所憑之證據及理由：
（一）上揭犯罪事實，業據被告於警詢、偵訊、原審準備程序及
      審理時均坦承不諱（見警卷第3至11頁；偵卷第31至33、8
      1至82頁；原審卷第74至75、114、120至122頁），復有職
      務報告、被告與警方對話譯文對照、搜索、扣押筆錄、扣
      押物品目錄表各1份、扣案物品照片7張、行動電話翻拍照
      片22張、報告1份在卷可參（見警卷第12至14、17至21、2
      3至37頁；偵卷第89頁）。扣案疑似含有毒品成分之咖啡
      包5包，經送鑑定結果含第三級毒品4-甲基甲基卡西酮（M
      ephedrone）、3,4-亞甲基雙氧苯基乙基胺丁酮（Eutylon
      e）成分，及第四級毒品硝西泮（Nitrazepam）成分，檢
      驗前淨重共39.975公克，檢驗後淨重共36.958公克乙節，
      有高雄市立凱旋醫院濫用藥物成品檢驗鑑定書1份在卷可
      查（見偵卷第45頁），另有0000000000、0000000000號行
      動電話各1支、電子磅秤1個扣案可證。
（二）我國查緝毒品之施用或販賣一向執法甚嚴，對於販賣毒品
      者尤科以重度刑責，又販賣毒品既係違法行為，當非可公
      然為之，亦無公定價格，且容易分裝並增減份量，而每次
      買賣之價量，可能隨時依雙方關係深淺、資力、需求量及
      對行情之認知、來源是否充裕、查緝是否嚴謹、購買者被
      查獲時供述購買對象之可能風險之評估等情形，而異其標
      準，非可一概而論；而買受毒品之人通常亦無法探知販毒
      者賺取利潤幾何，是販賣毒品之利得，除販毒者坦承犯行
      或價量俱臻明確外，委難察得實情，販賣之人從價差或量
      差中牟利之方式雖異，其意圖營利之販賣行為則同一。是
      以因含第三級、第四級毒品成分之毒品咖啡包量微價高，
      被告販賣含第三級、第四級毒品成分之毒品咖啡包，如無
      利益可得，又豈會甘冒遭警查獲可能處以重刑之風險而如
      此作為，而被告於原審審理時供稱：我每賣1包咖啡包，
      我可以賺100元，剩下的錢就都交給甲男等語（見原審卷
      第121至122頁），足證其販賣毒品咖啡包可自甲男處獲得
      每包100元之報酬，其與甲男共同販賣含有毒品成分之咖
      啡包，主觀上具有意圖營利之目的，至為灼然。
（三）綜上所述，擔保被告所為之任意性自白與事實相符。本件
      事證明確，被告上開共同販賣第三、四級毒品未遂犯行堪
      予認定，應依法論科。
二、論罪及刑之減輕部分：
（一）論罪部分：
　 1、新舊法比較：
　　　被告行為後，毒品危害防制條例第4條第3項、第4項、第9
      條、第17條於109年1月15日修正公布，於同年7月15日施
      行。修正前毒品危害防制條例第4條第3項之法定刑為「7
      年以上有期徒刑，得併科新臺幣7百萬元以下罰金」，修
      正後之法定刑為「7年以上有期徒刑，得併科新臺幣1千萬
      元以下罰金」；修正前同條第4項之法定刑為「5年以上12
      年以下有期徒刑，得併科新臺幣3百萬元以下罰金」，修
      正後之法定刑為「5年以上12年以下有期徒刑，得併科新
      臺幣5百萬元以下罰金」，新增同條例第9條第3項「犯前5
      條之罪而混合二種以上之毒品者，適用其中最高級別毒品
      之法定刑，並加重其刑至2分之1」；修正前同條例第17條
      第2項規定「犯第4條至第8條之罪於偵查及審判中均自白
      者，減輕其刑」，修正後則規定：「犯第4條至第8條之罪
      於偵查及歷次審判中均自白者，減輕其刑」，經比較新舊
      法規定，修正後之毒品危害防制條例第4條第3項、第4項
      、第9條第3項、第17條第2項對於被告並未比較有利，依
      刑法第2條第1項前段規定，自應適用行為時即修正前之毒
      品危害防制條例第4條第3項、第4項、第17條第2項之規定
      ，且不適用修正後之毒品危害防制條例第9條第3項規定。
　 2、所謂販賣行為，須有營利之意思，方足構成。刑罰法律所
      規定之販賣罪，類皆為(1)意圖營利而販入，(2)意圖營利
      而販入並賣出，(3)基於販入以外之其他原因而持有，嗣
      意圖營利而賣出等類型。從行為階段理論立場，意圖營利
      而販入，即為前述(1)、(2)販賣罪之著手，至於(3)之情
      形，則以另行起意販賣，向外求售或供買方看貨或與之議
      價時，或其他實行犯意之行為者，為其罪之著手。而販賣
      行為之完成與否，胥賴標的物之是否交付作為既、未遂之
      標準。行為人持有毒品之目的，既在於販賣，不論係出於
      原始持有之目的，抑或初非以營利之目的而持有，嗣變更
      犯意，意圖販賣繼續持有，均與意圖販賣而持有毒品罪之
      要件該當，且與販賣罪有法條競合之適用，並擇販賣罪處
      罰，該意圖販賣而持有僅不另論罪而已，並非不處罰。此
      觀販賣、運輸、轉讓、施用毒品，其持有之低度行為均為
      販賣之高度行為所吸收，不另論罪，為實務上確信之見解
      ，意圖販賣而持有毒品罪，基本行為仍係持有，意圖販賣
      為加重要件，與販賣罪競合時，難認應排除上開法條競合
      之適用（最高法院101年度第10次刑事庭會議決議參照）
      。又意圖營利而販入毒品後，第一次販賣予他人之行為，
      乃接續原先販入之犯意而為，應認基於單一犯意之接續行
      為，只能就其販入及出賣毒品，論以販賣既遂之實質一罪
      （最高法院102年度台上字第414號判決意旨參照）。而行
      為人如原即具有販毒營利之決意，雖遭警設計誘捕致實際
      上不能完成毒品交易時，因行為人原即具有販賣毒品之意
      思，客觀上又已著手於販賣之行為，自應成立販賣毒品未
      遂罪（最高法院92年度台上字第4527號判決意旨參照）。
　 3、本件被告與甲男意圖營利，而由甲男提供毒品咖啡，並由
      被告發放廣告招攬客戶，並負責聯繫及出面交易，是核被
      告所為，係犯毒品危害防制條例第4條第6項、修正前同條
      第3項之販賣第三級毒品未遂罪，及同條第6項、修正前同
      條第4項之販賣第四級毒品未遂罪。被告客觀上已著手實
      行販賣第三級毒品犯行，然因喬裝為購毒者之員警自始即
      不具購買之真意，事實上不能真正完成買賣而不遂，為未
      遂犯，應依刑法第25條第2項之規定，按既遂犯之刑減輕
      之。
　 4、被告與甲男就本件犯行，彼此間具犯意聯絡與行為分擔，
      為共同正犯。
　 5、被告著手販賣第三級毒品、第四級毒品時，並無證據證明
      其所持有之第三級毒品、第四級毒品之純質淨重，分別達
      修正前刑法第11條第5項、第6項所規定之20公克以上，故
      其於販賣第三級毒品、第四級毒品前持有第三級毒品、第
      四級毒品之行為，即均屬不罰之行為。又本件犯行與意圖
      販賣而持有第三級毒品、第四級毒品之要件該當，因與販
      賣第三級毒品、第四級毒品未遂罪有法條競合之適用，故
      不另論意圖販賣而持有第三級、第四級毒品罪。
　 6、被告以一著手販賣毒品行為同時觸犯販賣第三級毒品未遂
      罪及販賣第四級毒品未遂罪，為想像競合犯，應依刑法第
      55條之規定，從一重以販賣第三級毒品未遂罪處斷。
　 7、公訴意旨雖未敘及被告除有販賣第三級毒品未遂犯行外，
      亦同時販賣第四級毒品未遂，然此部分與檢察官起訴，並
      經本院判決有罪部分，為想像競合犯之裁判上一罪關係，
      為起訴效力所及，本院自應併予審理（於原審審理中已告
      知被告所犯法條，見原審卷第63頁）。
（二）刑之減輕部分（含不減輕之說明）：
　 1、被告於警詢、偵訊及原審審理中，均自白有上開販賣毒品
      未遂犯行（見警卷第3至11頁；偵卷第31至33、81至82頁
      ；原審卷第74至75、114、120至122頁），爰依修正前毒
      品危害防制條例第17條第2項規定減輕其刑。
　 2、被告著手販賣毒品而未遂，應依刑法第25條第2項規定減
      輕其刑，並依法遞減輕之。
　 3、被告雖於警詢及偵訊時，均供出甲男即為綽號「大胖」之
      人，「大胖」住在嘉義市西區○○路，並於偵訊時指認「大
      胖」就是柯○○（見警卷第9至10頁，偵卷第31至33、81至8
      3頁），然柯○○涉嫌與被告共同為本件販賣毒品未遂部分
      ，因嫌疑不足，經臺灣嘉義地方檢察署檢察官以109年度
      偵字第6534號為不起訴處分，再議後經臺灣高等檢察署臺
      南分署以109年度上職議字第4133號處分駁回而確定，有
      上開不起訴處分書及處分書各1份附卷足參（見原審卷第2
      3至25、69頁），即無被告並無供出毒品來源，因而查獲
      其他正犯或共犯之情形，而無毒品危害防制條例第17條第
      1項減輕其刑之適用。
　 4、按刑法第59條規定之酌量減輕其刑，必須犯罪另有特殊之
      原因與環境，在客觀上足以引起一般同情，認為即使予以
      宣告法定最低度刑期，猶嫌過重者，始有其適用（最高法
      院103年度台上字第1905號判決意旨參照）。又所謂法定
      最低度刑，於遇有依其他法定減輕事由減輕其刑時，係指
      減輕後之最低度處斷刑而言。查被告販賣第三級毒品犯行
      ，法定最低本刑為7年以上有期徒刑，被告經前開毒品危
      害防制條例第17條第2項規定減輕其刑後，法定最低本刑
      為有期徒刑3年6月，刑罰嚴峻程度已相對和緩；且毒品戕
      害國民健康至鉅，販賣行為情節尤重，更應嚴加非難，所
      為實乃法所不容而嚴禁，被告明知上情，仍為本件販賣第
      三級毒品犯行，且被告前於107年間因多次販賣第三級毒
      品，經臺灣嘉義地方法院於108年12月26日判決判處應執
      行有期徒刑6年後，被告提起上訴，經本院109年度上訴字
      第313號判決依刑法第59條予以減輕其刑，而於109年6月2
      4日改判決應執行有期徒刑3年4月，尚未確定（下稱前案
      ）等情，有臺灣高等法院被告前案紀錄表在卷可稽。是被
      告前已因多次販賣第三級毒品遭查獲，客觀上實未見被告
      有何犯罪之特殊原因與環境。至各次販賣毒品之數量、金
      額等犯罪情節，已於依毒品危害防制條例第17條第2項減
      輕後之法定刑範圍內為適當之量刑，並無情輕法重，即使
      科以法定最低刑度仍嫌過重，而在客觀上足以引起一般同
      情，堪予憫恕之情形。從而被告及辯護人主張應適用刑法
      第59條規定酌減其刑云云，自非可採。
參、撤銷改判部分（原判決關於罪刑部分）：
一、撤銷改判之理由：　　　
（一）檢察官上訴意旨略以：被告前於107年間因多次販賣第三
      級毒品，經臺灣嘉義地方法院於108年12月26日判決判處
      應執行有期徒刑6年後，被告提起上訴，本院109年度上訴
      字第313號判決乃依刑法第59條予以減輕其刑，而於109年
      6月24日改判決應執行有期徒刑3年4月，尚未確定（下稱
      前案）等情，有全國刑案資料查註表、前案判決書在卷可
      稽。是被告前已因多次販賣第三級毒品遭查獲判刑，而經
      前案上訴法院爰引刑法第59條予以減輕其刑，詎猶不知悔
      改，復於本案即前案第一審判決後之109年5月底、6月初
      再犯販賣第三級毒品未遂罪行，其犯罪情狀是否顯可憫恕
      而值得再次給予刑法第59條減輕其刑，委非無疑，請將原
      判決撤銷，更為適當合法之判決等語。
（二）原審認被告罪證明確，予以論罪科刑，固非無見。惟查：
      本件被告於前案經第一審判決判處應執行有期徒刑6年，
      歷經偵審程序，已知販賣第三級毒品罪之法定最輕本刑為
      7年以上有期徒刑，罪責甚重，卻仍於前案第一審判決後
      ，提起上訴中之109年5月底、6月初，再犯本件販賣第三
      級毒品未遂罪行，顯然未能因前案偵審教訓而知所悔悟，
      已難認其犯罪情狀顯可憫恕，是其所犯本案販賣第三級毒
      品罪，自無援引刑法第59條規定予以酌減其刑之餘地，業
      如前述。而原審就適用刑法第59條之理由，僅說明：本件
      被告所為固不可取，然其所販賣之咖啡包數量不多，每販
      售1包其可獲利100元，獲利非距，是其犯罪情節尚非重大
      ，惡性與犯罪情節核與大量走私進口或長期販賣毒品之所
      謂「大盤」、「中盤」毒販有重大差異，等情節，然上開
      情節與眾多販賣第二級毒品毒品者並無差異，何以即認定
      被告之犯罪情狀顯可憫恕，則未見進一步說明。故檢察官
      以被告前案一審判決後即再犯販賣第三集毒品其犯罪情狀
      是否顯可憫恕而值得再次給予刑法第59條減輕其刑為由，
      提起上訴，經本院審酌後上情後認為有理由，原判決因有
      上開違誤，自屬無可維持，自應由本院將原判決關於所處
      罪刑部分予以撤銷改判，期臻妥適。
二、量刑：
  　爰審酌被告無視於國家杜絕毒品危害之禁令，不思以正當途
    徑獲取金錢，竟以販賣第三級、第四級毒品圖不法所得之犯
    罪動機、手段，所為足以使購買施用者導致生理及心理毒害
    形成心理成癮性及心理依賴性，殘害國民身體健康，危害社
    會治安，犯後坦承犯行，態度尚可，及其於原審自陳高職肄
    業之智識程度、已婚，從事噴農藥工作，家有母親、哥哥、
    太太、女兒等一切情狀，量處如主文第2項所示之刑。
肆、上訴駁回部分（原判決關於沒收宣告部分）：
    原判決以被告犯罪事證明確，並就沒收部分敘明：（一）扣
    案含有第三級毒品及第四級毒品成分之咖啡包5包（檢驗後
    淨重共36.958公克），均為甲男交給被告販賣之用，此經被
    告供承在卷，則被告就上開咖啡包既具有實質上處分權，而
    屬於被告，且依上開判決意旨，應認均係違禁物，應依刑法
    第38條第1項規定，諭知沒收之，檢察官認應依毒品危害防
    制條例第18條第1項規定沒收銷燬，應屬誤會。扣案盛裝上
    開毒品咖啡包之外包裝袋共5個，用於包裹毒品，防其裸露
    、逸出、潮濕，便於持有第三級、第四級毒品，為屬於被告
    供販賣毒品所用之物；（二）扣案之0000000000、00000000
    00號行動電話各1支，其中0000000000號行動電話為被告所
    有，與甲男聯絡約定合作販售毒品事宜之用，0000000000號
    行動電話則為甲男交給被告作為販賣毒品之工作機之用，電
    子磅秤1台則為被告所有，供預備販賣毒品所用之物，亦據
    被告供承在卷，是被告對上開行動電話具有所有權或事實上
    處分權，爰均依毒品危害防制條例第19條第1項規定宣告沒
    收之。(三)被告為本件犯行時，雖自假扮購毒者之許○○處收
    取2,000元，然該款項於被告遭查獲時，即已返還許○○，有
    電話記錄1份存卷足查，爰不另為沒收或追徵價額之諭知。
    核原判決就沒收部分之認事用法，並無不合，且沒收具有獨
    立性，而非刑罰（從刑），是檢察官此部分之上訴，並無理
    由，應予駁回。
伍、本件被告經合法傳喚，無正當之理由均未於審判期日到庭，
    爰依刑事訴訟法第371 條之規定，不待其陳述，逕行判決。
據上論斷，應依刑事訴訟法第368條、第369條第1項前段、第371
條、第364條、第299條第1項前段，修正前毒品危害防制條例第4
條第3項、第4項、第6項、第17條第2項，刑法第11條、第2條第1
項前段、第28條、第55條、第25條第2項，判決如主文。
本案經臺灣嘉義地方檢察署檢察官陳美君提起公訴、同署檢察官
劉達鴻提起上訴，臺灣高等檢察署臺南檢察分署檢察官蘇南桓到
庭執行職務。
中　　華　　民　　國　　110 　年　　1 　　月　　20　　日
                  刑事第四庭    審判長法  官  郭玫利
                                      法  官  蔡廷宜
                                      法  官  曾子珍
以上正本證明與原本無異。
如不服本判決應於收受送達後20日內向本院提出上訴書狀，其未
敘述上訴理由者，並得於提起上訴後20日內向本院補提理由書（
均須按他造當事人之人數附繕本）「切勿逕送上級法院」。
　　　　　　　　　　　　　　　　　　　書記官  李淑惠
中　　華　　民　　國　　110 　年　　1 　　月　　20　　日
　　　　　　　　　　　　　　　
附錄本案論罪科刑法條：
修正前毒品危害防制條例第4條：
製造、運輸、販賣第一級毒品者，處死刑或無期徒刑；處無期徒
刑者，得併科新臺幣2千萬元以下罰金。
製造、運輸、販賣第二級毒品者，處無期徒刑或7年以上有期徒
刑，得併科新臺幣1千萬元以下罰金。
製造、運輸、販賣第三級毒品者，處7年以上有期徒刑，得併科
新臺幣7百萬元以下罰金。
製造、運輸、販賣第四級毒品者，處5年以上12年以下有期徒刑
，得併科新臺幣3百萬元以下罰金。
製造、運輸、販賣專供製造或施用毒品之器具者，處1年以上7年
以下有期徒刑，得併科新臺幣1百萬元以下罰金。
前五項之未遂犯罰之。

本案卷證對照：
1.【警卷】：嘉義縣水上分局嘉水警偵字第1090012690號卷
2.【偵卷】：嘉義地檢署109年度偵字第5028號卷
3.【原審卷】：嘉義地院109年度訴字第583號卷
4.【本院卷】：本院109年度上訴字第1528號卷